最高法院民事裁定　　　　　　　　　　111年度台抗字第615號
再 抗告 人　陳雯慧（原名陳歆）

代　理　人　吳鴻奎律師
上列再抗告人因與相對人張碧雲間聲請宣告破產事件，對於中華
民國111年4月26日臺灣高等法院高雄分院裁定（111 年度破抗字
第1號），提起再抗告，本院裁定如下：
    主  文
原裁定廢棄，應由臺灣高等法院高雄分院更為裁定。
    理  由
本件再抗告人向臺灣高雄地方法院（下稱高雄地院）聲請宣告
  相對人張碧雲破產，高雄地院109 年度破字第18號裁定宣告相
  對人破產，相對人對之提起抗告。
原法院以：相對人積欠鴻光管理顧問有限公司（下稱鴻光公司
  ）新臺幣（下同）4915萬4632元之債務本金、利息及違約金，
  有臺灣橋頭地方法院債權憑證可憑。鴻光公司嗣將對於相對人
  之上開債權（下稱系爭債權）中之50萬元、100 萬元分別讓與
  訴外人陳啟仁及再抗告人，符合破產宣告須以多數債權人存在
  之要件。相對人自民國106年至108年均無所得，名下亦無不動
  產，除投保三商美邦人壽保險股份有限公司（下稱三商美邦）
  人壽保險保單（下稱系爭保單）外，其前向中國人壽保險股份
  有限公司（下稱中國人壽）及向新光人壽保險股份有限公司（
  下稱新光人壽）投保之保險，均已變更要保人為第三人，而非
  各該保險之要保人。系爭保單計算至111年1月5日之解約金為3
  3 萬3552元，固堪認相對人不能清償系爭債權；惟本件破產財
  團之費用，包括破產管理人報酬4 萬26元、破產人於破產程序
  期間之必要生活費用32萬184 元，加計召開債權人會議、資產
  換價等費用，至少需花費40萬元。可知本件破產財團僅上開解
  約金33萬3552元，顯不敷清償財團費用，自無破產實益，而無
  進行破產程序之必要等詞，因而將高雄地院裁定廢棄，駁回再
  抗告人之破產聲請。
本院廢棄原裁定之理由：
㈠按破產，對債務人不能清償債務者宣告之，破產法第57條定有
  明文。依同法第148 條規定之旨趣，除債務人之財產不敷清償
  破產財團之費用及財團之債務外，難認即無宣告破產之實益。
  是以法院就破產之聲請，應依職權為必要之調查，必於債務人
  確毫無財產可構成破產財團，或債務人之財產不敷清償破產財
  團之費用及財團之債務，無從依破產程序清理其債務時，始得
  以無宣告破產之實益，駁回破產之聲請。至破產財團，依破產
  法第82條第1 項規定，則指於破產宣告時屬於破產人之一切財
  產，及將來行使之財產請求權，暨破產宣告後，破產終結前，
  破產人所取得之財產，均屬之。
㈡查再抗告人主張相對人之財產，除三商美邦、中國人壽、新光
  人壽之保單解約金以外，尚有對於第三人金沙假日大飯店股份
  有限公司（下稱金沙假日公司）之2400萬元出資額。金沙公司
  雖經股東臨時會於108 年10月20日決議解散，並選任徐金鳳為
  清算人，惟金沙假日公司訴請第三人華勁投資股份有限公司（
  下稱華勁公司）給付買賣房地尾款，經原法院於105年6月15日
  另案以105年度重上更㈠字第9號判決命華勁公司給付6528萬94
  99元本息（一審卷㈠第371頁至第378頁）；再抗告人據此主張
  相對人之出資額占金沙假日公司資本額比例15.4% ，清算後得
  受分配金額約989萬1444元等語（同上卷第363頁），關乎相對
  人倘經破產宣告後，得否自金沙假日公司取得分派之賸餘財產
  以構成破產財團？相對人之財產是否不敷清償破產財團費用及
  財團債務？有無宣告破產之實益？自屬法院應調查之重要事項
  。原裁定並未說明再抗告人上開主張何以不可採之理由，逕認
  相對人之財產僅為系爭保單之解約金33萬3552元，顯不敷清償
  破產財團費用，而無破產實益，尚嫌速斷，進而為再抗告人不
  利之裁定，於法亦難謂合。再抗告論旨，指摘原裁定不當，求
  予廢棄，非無理由。
據上論結，本件再抗告為有理由。依破產法第5 條，民事訴訟
  法第495條之1第2 項、第477條第1項、第478條第2項，裁定如
  主文。
中    華    民    國   111    年     7    月    27    日
                      最高法院民事第六庭
                          審判長法官  魏  大  喨  
                                法官  李  寶  堂  
                                法官  林  玉  珮  
                                法官  高  榮  宏  
                                法官  李  文  賢  
本件正本證明與原本無異
                                      書  記  官
中    華    民    國   111    年    8     月    1     日